最　高　行　政　法　院　裁　定
　　　　　　　　　　　　　　　　　　 96年度裁字第01795號
抗　告　人　甲○○
上列抗告人因與相對人高雄市左營區戶政事務所間國家賠償事件
，對於中華民國96年4月19日高雄高等行政法院96年度訴字第93
號裁定提起抗告，本院裁定如下︰
　　主  文
抗告駁回。
抗告訴訟費用由抗告人負擔。
　　理  由
一、按抗告法院認抗告為不合法或無理由者，應為駁回抗告之裁
    定。
二、本件抗告意旨略謂：抗告人於民國（下同）95年11月14日向
    左營戶政事務所因身分證字號重複經重新配賦後，造成財物
    、身體、心理、精神等損害請求國家賠償（高市左戶字第
    0950007041號），經左營戶政事務所函送高雄市法制局，經
    該局於96年1月4日高市法局二字第0950005338號函復同意賠
    償義務機關拒絕賠償，抗告人於96年1月8日收到第09600001
    16號函遂提起行政訴訟。抗告人因左營事務所之作業疏失導
    致變更身分證字號以後無法使用該身分證字號於銀行辦理貸
    款、尋找工作等造成諸多財產上以及非財產上損害，認左營
    戶政事務所之公務員有因故意過失不法侵害人民權利，國家
    應負損害賠償責任。而相對人則以：相對人依據國民身分證
    重複或錯誤案件處理要點第三點規定：「重號當事人其統一
    編號非屬現戶籍地政事務所配賦者，仍由戶籍地戶政事務所
    負責追查重新配賦或更正。」，第七點規定「統一編號重複
    之更正，若當事人之一方自願重新配號，得免經追查程序，
    予以更正；如雙方當事人均無意願重新配號，應更正後配賦
    者，如無法分辨配賦之先後，應更正出生在後者。」相對人
    以高市左戶字第994號簡便行文表通知抗告人有統一編號與
    他人重複情形及知悉更正之規定。因抗告人係出生在後者，
    由抗告人親至左營戶政事務所辦理國民身分證統一編號變更
    登記（重新配賦），並於申請書上簽名。相對人並無故意過
    失不法侵害抗告人之自由或權利，與抗告人之損害間亦無因
    果關係，應無須賠償。
三、原裁定略以：按「公法上之爭議，除法律別有規定外，得依
    本法提起行政訴訟。」行政訴訟法第2條定有明文。又訴訟
    事件不屬行政法院之權限者，行政法院應以裁定駁回之，同
    法第107條第1項第1款亦有明文。又「憲法第16條規定人民
    有訴訟之權，旨在確保人民得依法定程序提起訴訟及受公平
    之審判。至於訴訟救濟究應循普通訴訟程序抑或依行政訴訟
    程序為之，則由立法機關依職權衡酌訴訟案件之性質及既有
    訴訟制度之功能等而為設計。我國關於民事訴訟與行政訴訟
    之審判，依現行法律之規定，分由不同性質之法院審理，係
    採二元訴訟制度。除法律別有規定外，關於因私法關係所生
    之爭執，由普通法院審判；因公法關係所生之爭議，則由行
    政法院審判之。」司法院釋字第466號亦著有解釋。職故，
    關於民、刑事事件，均非行政訴訟法之爭議事件，合屬普通
    法院管轄，行政法院對之即無審判權限。又民法所規定侵權
    行為損害賠償之訴，應適用民事訴訟法之規定。是依民法侵
    權行為所生私法上爭議，應循民事訴訟程序救濟；而國家賠
    償法所規定損害賠償之訴，除依該法規定外，適用民事訴訟
    法之規定，國家賠償法第12條亦有明文。故依國家賠償法對
    國家賠償所生公法上爭議，亦應循民事訴訟程序救濟。抗告
    人提起本件行政訴訟，係以相對人之承辦人員於執行職務行
    使公權力時，故意製造人頭戶即將抗告人之身分證統一編號
    與他人編號重複編製，使抗告人多年來受到精神、身體及財
    產上損失為由，依國家賠償法第2條請求相對人賠償600萬元
    。惟依首揭法律規定及說明，抗告人依國家賠償法提起之損
    害賠償之訴，應循民事訴訟程序以資救濟，非屬行政法院職
    權，而不得提起行政訴訟，則抗告人向無審判權之原審法院
    提起本件訴訟，請求相對人賠償其損失，並不合法，應予駁
    回。本院經核原裁定並無不合，抗告人狀述理由，僅一再
    述其在前此實體上法律關係之理由，然對於原裁定以抗告人
    之訴為不合法而予駁回，有如何違法或不當事由之具體情事
    ，則未指及，其抗告難認有理由，應予駁回。
四、依行政訴訟法第104條、民事訴訟法第95條、第78條，裁定
    如主文。
中　　華　　民　　國　　96　　年　　8　　 月　　9　　 日
                  第三庭審判長法  官　劉　鑫　楨
                              法  官  鄭　忠　仁
                              法  官  陳　秀　美
                              法  官　劉　介　中
                              法  官　戴　見　草
以  上  正  本  證  明  與  原  本  無  異
中　　華　　民　　國　　96　　年　　8　　 月　　10　　日
　　　　　　　　　　　　　　　書記官　吳　玫　瑩
